臺灣臺東地方法院刑事裁定
111年度聲字第459號
聲  請  人  
即  被  告  張震宇




上列聲請人即被告因違反家庭暴力防治法等案件（本院110年度
訴字第66號），聲請法官迴避，本院裁定如下：
    主  文
聲請駁回。
    理  由
一、聲請意旨詳如本件聲請法官迴避審案之刑事狀所載(如附件)
    。
二、按司法審判，必須獨立，為避免行政權等外力干涉或介入，
    設有法官法定原則；復為期審判能夠客觀、公正，創有法官
    迴避制度。而當事人聲請法官迴避，以有刑事訴訟法第18條
    第1款、第2款所列情形之一者為限，亦即法官須有刑事訴訟
    法第17條各款所列應自行迴避，不得執行職務之情形而不自
    行迴避；或除該等情形以外，足認其執行職務有偏頗之虞者
    ，當事人始得聲請法官迴避。又前開規定所稱「足認其執行
    職務有偏頗之虞者」，係指法官與訴訟關係人具有故舊、恩
    怨等關係，其審判恐有不公平而言，一般係以通常的人所具
    有的客觀、合理觀點，對於該承辦法官是否能為公平的裁判
    ，足以產生懷疑，作為判斷標準，而非僅依當事人片面、主
    觀作判斷，具體而言，若僅以己意揣測，或對法官訊問方式
    不滿，尚不得據為聲請迴避的理由。至於訴訟上的指揮，乃
    專屬於法院的職權，當事人的主張、聲請，祇供法院判斷參
    考，不生法院不採納其主張或否准其聲請，即謂有偏頗之虞
    ，並進而以此憑為聲請法官迴避之依據（最高法院107年度
    台抗字第87號裁判要旨參照）。
三、次按審判期日，除有特別規定外，被告不到庭者，不得審判
    ，刑事訴訟法第271條第1項、第281條第1項定有明文，故被
    告於審判期日除有正當理由外，有到庭接受審判之義務；又
    刑事訴訟法第177條雖規定「證人不能到場或有其他必要情
    形，得於聽取當事人及辯護人之意見後，就其所在或於其所
    在地法院訊問之（第1項）。前項情形，證人所在與法院間
    有聲音及影像相互傳送之科技設備而得直接訊問，經法院認
    為適當者，得以該設備訊問之（第2項）」，司法院乃依據
    同法第189條第5項規定就適用前揭規定對未到庭之證人進行
    遠距訊問制訂有「刑事訴訟遠距訊問作業辦法」，嗣為擴大
    適用範圍，並增列對自訴人、其他訴訟關係人之遠距訊問，
    復就被告有關非審判事項，如準備程序、撤銷羈押、具
    保停止羈押或延長羈押之訊問、宣示判決等程序，亦得適用
    遠距訊問，乃再訂有「法院刑事遠距訊問擴大作業要點」，
    惟有關被告審判程序並不在適用之範圍。再者，被告身為刑
    事訴訟程序上之主體地位，除前揭明文規定得以視訊方式替
    代到庭之準備程序以外，得否以視訊方式代替審判程序之「
    到庭」，實涉被告憲法第8 條正當法律程序保障之基本人權
    及第16條基本訴訟權等之保障。而遠距視訊雖可增益訴訟效
    率並避免長途奔波之不便，然慮及視訊設備本身之設置是否
    完備，實務常見者如訊號突然中斷、聲音或影像斷斷續續或
    模糊不清，如於訊問過程中被告以點頭、搖頭甚或表情以為
    陳述時，可能因設備問題而無法獲致受訊問人第一時間之反
    應、回答，又於卷證資料提示時如遇卷證內容不清時亦無法
    以提示卷證本身而使受訊問人理解，另遠距訊問致審判法庭
    延伸至另一方視訊的一端時，被告應如何受律師協助以確保
    被告能受辯護人直接、充足之辯護，尤以目前遠距訊問之設
    備並非全景拍攝被告及法庭所在位置，則本案被告所處之環
    境及其是否受到鏡頭外之壓力、其因此所為之訴訟行為（如
    認罪之陳述）是否出於自願性，以及是否已經法院充分告知
    而瞭解其認罪所產生之直接結果，並得向法院請求較有利之
    判決，以上各情能否透過視訊設備窺得視訊兩端之全貌，並
    達如同在同一現實法庭相同之效果，恐屬有疑，則在此等利
    弊權衡尚屬有疑之情形下，於法又無明文，自不得逕以遠距
    訊問程序對被告行審判程序(最高法院103年度台上字第3298
    號判決意旨亦同認被告有到庭接受審判之義務，並無從以視
    訊科技方式代替到庭)。
四、經查，被告張震宇因違反家庭暴力防治法等案件，經臺東地
    方檢察署檢察官以109年度偵字第3625號提起公訴，現由本
    院以110年度訴字第66號審理中，該案前於民國111年11月9
    日與被告以遠距視訊方式行審判程序，審判長於該日審判程
    序向被告諭知因司法院與行政院核定「傳染病流行疫情嚴重
    期間司法程序特別條例」之適用期間僅至111年11月24日止
    ，請被告於下次審判程序依法親自到庭，被告其後則具狀提
    出為遠距視訊之聲請，復經該案承審之合議庭法官以111年1
    1月17日東院漢刑義110訴66字第1110016965號函回覆被告，
    其後將視「傳染病流行疫情嚴重期間」是否延長，再安排審
    理期日，惟如無延長，依法請被告仍須親自到庭等情，經本
    院依職權調閱該案卷宗查核無訛，合先敘明。
五、而查，因國內COVID-19疫情現穩定可控，司法程序已能有效
    進行，司法院與行政院前依「傳染病流行疫情嚴重期間司法
    程序特別條例」共同核定傳染病流行疫情嚴重期間，於111
    年11月24日屆滿後，經審酌後並無再次核定上開期間之必要
    ，有司法院111年11月16日院台廳刑一字第1110033204號函1
    份在卷可稽。而在傳染病流行疫情嚴重期間並未被再次核定
    之情況下，被告於審判期日應有到庭接受審判之義務，尚無
    從以視訊科技方式代替到庭乙節，業已說明如前，是承審之
    合議庭法官前開作為，尚符合法律之相關規定，行使職權並
    無任何偏頗之虞，聲請人復未能提出其他具體事證足認承審
    之合議庭法官有偏頗之虞，自不得僅以聲請人主觀上之臆測
    ，即遽予推斷承審之合議庭法官執行職務有偏頗，是本件聲
    請人之聲請，核無理由，應予駁回。
六、依刑事訴訟法第220條、第21條第1項前段，裁定如主文。
中　　華　　民　　國　　111 　年　　12　　月　　1 　　日
  　　　    刑事第二庭  審判長法  官  朱貴蘭
                              法  官  李昆儒
                              法  官  李承桓
以上正本證明與原本無異。
如不服本裁定，應於裁定送達後5日內向本院提出抗告狀（須附
繕本）。「切勿逕送上級法院」
                              書記官  許惠棋
中　　華　　民　　國　　111 　年　　12　　月　　2 　　日